臺灣高雄地方法院民事判決
110年度訴字第1042號
原      告  張文傑  
訴訟代理人  蔡涵如律師
被      告  許祐（原名許睿霖）

訴訟代理人  王志雄律師
上列當事人間請求確認債權不存在事件，本院於民國111年10月2
5日言詞辯論終結，判決如下：
    主  文
原告之訴駁回。
訴訟費用由原告負擔。
    事實及理由
一、原告主張：原告前因侵權行為損害賠償事件，經本院以104 
    年度訴字第2613號判決判命應給付被告新臺幣（下同）2,23
    7,355元本息（詳如附件，下稱系爭債權）確定，嗣因被告
    對原告之財產執行未果，經本院以109年度司執字第124799
    號核發債權憑證。然兩造業於民國109年3月下旬以2,000,00
    0元成立和解，訴外人徐郡禧（即原告之母）並於109年3月1
    0日、同年4月6日，分別將500,000元、1,500,000元現金交
    付予被告委託取款之訴外人吳冠霆（原名吳家輝），系爭債
    權業因和解、清償而消滅，爰依系爭債權之法律關係提起本
    訴，並聲明：確認被告對原告如本院109年度司執字第12479
    9號債權憑證即附件所示之債權不存在。
二、被告則以：就和解部分，原告提出之和解書係遭偽造，其上
    關於「許睿霖」及其身分證統一編號、地址等記載，大部分
    均非被告本人所填寫，指印亦非被告本人所按捺，和解契約
    並未成立。就清償部分，原告提出之委託書翻拍照片係被告
    因吳冠霆之要求而傳送，被告並未將該委託書實際交付予吳
    冠霆或原告，吳冠霆就和解金或賠償金並無受領權等語，資
    為抗辯，並聲明：原告之訴駁回。
三、兩造不爭執之事實（訴字㈠卷第313頁、訴字㈡卷第83頁）：
　㈠原告前因侵權行為損害賠償事件，經本院以104年度訴字第26
    13號判決判命應給付被告2,237,355元本息（詳如附件）確
    定，嗣因被告對原告之財產執行未果，經本院以109年度司
    執字第124799號核發債權憑證。
  ㈡徐郡禧於109年3月10日自其所有高雄銀行帳戶內取款500,000
    元。
  ㈢徐郡禧於109年4月6日自其所有板信銀行帳戶內取款1,500,00
    0元。
  ㈣訴外人祐祥工程企業有限公司（下稱祐祥公司）於109年4月1
    0日（下午2時24分）自其所有第一銀行帳戶以行動轉帳之方
    式將500,000元匯款至徐郡禧所有之高雄銀行帳戶內。
  ㈤祐祥公司於109年5月6日自其所有第一銀行帳戶以行動轉帳之
    方式將1,600,000元匯款至徐郡禧所有之高雄銀行帳戶內。
四、本院得心證之理由：
　㈠兩造是否業以2,000,000元成立和解？
　⒈原告固主張：兩造業於109年3月下旬以2,000,000元成立和解
    云云，並提出和解書（審訴字卷第35頁）為證，然該和解書
    既經被告否認其真正，依民事訴訟法第357條前段之規定，
    即應由原告就其真正負舉證責任。
　⒉經查：
　⑴本院將該和解書上關於「許睿霖」及其身分證統一編號、地
    址等筆跡處之指紋（下稱A1至A5類指紋）、委託書原本（訴
    字㈠卷證物袋內）上關於「許睿霖」筆跡處之指紋（下稱B類
    指紋）、被告指紋登記卡上之十指指紋（下稱C類指紋）囑
    託法務部調查局文書暨指紋鑑識實驗室鑑定後，其以指紋特
    徵比對之方法為鑑定，結果認A1至A5類指紋彼此相同，惟均
    與B類單指指紋、C類十指指紋不同（至筆跡部分則因參考資
    料不足而未能鑑定，不予贅述）等節，有該局111年3月8日
    調科貳字第11103121390號函暨所附鑑定書（訴字㈠卷第291
    至303頁）附卷可稽，顯見該和解書上關於「許睿霖」及其
    身分證統一編號、地址等筆跡處之指紋，並非被告本人所捺
    ，揆諸一般社會通常觀念，自難逕認該和解書為真正。
　⑵原告雖又提出被告書寫和解書時之錄影翻拍照片（訴字㈠卷第
    321至331頁）及被告與吳冠霆間之錄音譯文（訴字㈠卷第381
    至383頁）為證。然查，依該錄影翻拍照片所示，該和解書
    上僅填載部分欄位，至甲方及見證人、肇事地點、和解條件
    二（手寫部分）等均為空白，是否與原告提出（即審訴字卷
    第35頁）之和解書為同一，已非無疑。又被告如有和解之意
    ，並在該和解書上親自簽名，更經吳冠霆告稱：「好，那等
    一下請你（即被告）蓋指紋這樣子」等語（訴字㈠卷第383頁
    ），何以原告提出之和解書上相關指紋並非被告本人所有？
    顯與常情不合。況被告患有器質性精神病，認知功能及生活
    功能已明顯退化，難以從事一般工作，並領有中度身心障礙
    證明書等節，有高雄市立小港醫院診斷證明書（訴字㈠卷第3
    5頁）、身心障礙證明書（訴字㈠卷第31頁）附卷可稽，被告
    抗辯：被告於錄影時僅係依吳冠霆之要求，反覆試擬和解書
    之草稿，並未將該等草稿交付予吳冠霆等語，似非全然無據
    。此外，證人吳冠霆經本院合法通知後（訴字㈠卷第443頁、
    第495頁）仍未到場證述。從而，原告既不能證明該和解書
    為真正，自難遽論兩造業於109年3月下旬以2,000,000元成
    立和解。
　㈡原告是否業已清償2,000,000元？　
　⒈原告固主張：徐郡禧於109年3月10日、同年4月6日，分別將5
    00,000元、1,500,000元現金交付予被告委託取款之吳冠霆
    云云，並提出委託書之翻拍照片（審訴字卷第33頁）、收據
    （審訴字卷第37頁）為證。
　⒉然查：
　⑴徐郡禧是否有將2,000,000元交付予吳冠霆？
　　經查，該收據上固記載：「於2020年（即109年）3月6日收
    取張文傑先生2,000,000元」等內容，然徐郡禧係於109年3
    月10日、同年4月6日始自銀行帳戶內取款該500,000元、1,5
    00,000現金乙節，已如前述（前揭兩造不爭執之事實㈡至㈢部
    分參照），則該收據之記載是否可信，已非無疑。又祐祥公
    司於109年4月10日（即徐郡禧取款500,000元後翌月同一日
    ）自其所有第一銀行帳戶以行動轉帳之方式將500,000元匯
    款至徐郡禧所有之高雄銀行帳戶內，並於同年5月6日（即徐
    郡禧取款1,500,000元後翌月同一日）自其所有第一銀行帳
    戶以行動轉帳之方式將1,600,000元匯款至徐郡禧所有之高
    雄銀行帳戶內等節，已如前述（前揭兩造不爭執之事實㈡至㈤
    部分參照），原告並自承：祐祥公司有向徐郡禧借款周轉之
    事實等語（訴字㈡卷第70頁），是祐祥公司既於徐郡禧取款
    後翌月同一日即將相同或近似金額匯款予徐郡禧，則徐郡禧
    該等取款是否供其與祐祥公司間借款交付或其他法律關係之
    用，恐非無疑，而原告復經本院闡明後明示：「目前暫無調
    查證據之聲請」等語（訴字㈡卷第82至83頁），自難僅以徐
    郡禧取款之事實，遽論徐郡禧即有將該等取款交付予吳冠霆
    。
　⑵吳冠霆是否為有受領權人？
　①依債務本旨，向債權人或其他有受領權人為清償，經其受領
    者，債之關係消滅，民法第309條第1項可資參照。
　②經查，原告自承：原告並未看過委託書原本，該翻拍照片係
    吳冠霆傳送予原告而來等語（訴字㈠卷第310至311頁），則
    徐郡禧僅憑吳冠霆提出之翻拍照片，即將2,000,000元之鉅
    款交付予吳冠霆，並於前後2次付款相隔近1個月之期間內，
    全未向被告確認收款情形（兩造前為友人），已與常情不合
    。又第三人持有委託書翻拍照片之原因甚繁，不能逕認本人
    業已發出委託之意思表示，此與第三人持有委託書原本之情
    形殊難並論，自不得僅以吳冠霆持有該翻拍照片，遽論其即
    為有受領權人而生清償債務之效力。況吳冠霆曾於109年3月
    7日以簡訊向被告陳稱：「小傑（即原告）他們匯款50（萬
    ）給我了」等語（訴字㈠卷第397頁），並於被告書寫和解書
    時向被告陳稱：「確定的是2,000,000元已經在我這邊了」
    等語（訴字㈠卷第382頁），惟原告自承：徐郡禧係於109年3
    月10日始將500,000元現金交付予吳冠霆，且於同年3月下旬
    簽立和解書時尚有1,500,000元餘款尚未給付等語（訴字㈠卷
    第412至413頁），則吳冠霆明知其於109年3月7日尚未取得
    任何款項，於被告書寫和解書時亦未取得2,000,000元，竟
    仍主動向被告佯稱上情，實非無疑。再佐以吳冠霆於109年3
    月5日至同年3月6日間，先後向被告陳稱：「合約書給我好
    了」（訴字㈠卷第151頁）、「合約書什麼時候能給我」（訴
    字㈠卷第161頁）、「那合約書？」（訴字㈠卷第163頁）、「
    我過去拿合約就好了」（訴字㈠卷第169頁）、「對了我的合
    約你忘記了」（訴字㈠卷第179頁）、「我白癡？」、「合約
    給我就好」、「不用講了」、「你人在哪」、「我過去拿」
    、「在哪」、「我拿合約」（訴字㈠卷第191頁）等語，顯見
    吳冠霆多次向被告索取「合約書」未果，被告並向吳冠霆陳
    稱：「或者合約書還給你……我們當場銷毀解約」（訴字㈠卷
    第195頁）、「他（即原告）200要怎麼處理」、「不能少於
    200，如果太少和解簽不下去」等語（訴字㈠卷第239至241頁
    ），甚而被告直至109年4月17日仍向吳冠霆陳稱：「錢什麼
    時候可以給我？」、「還是大家約寫和解書弄一弄」（訴字
    ㈠卷第419頁）、「……取款跟和解都沒下文」（訴字㈠卷第433
    頁）、「不然他媽提到原本你們講好聯合起來叫我先簽名，
    最後不給我錢，我怎辦？我當然會怕一毛都沒」、「大家講
    好多少就是約一下確定要拿給我對的數目，要我簽和解還是
    配合一起寫都沒關係」（訴字㈠卷第435至437頁）等語，足
    見被告抗辯：被告當時堅持要拿到2,000,000元，才會親自
    與原告簽立和解書，被告既未授權吳冠霆成立和解，亦未將
    該委託書原本交付予吳冠霆等語，並非全然無據。從而，原
    告既不能舉證吳冠霆為有受領權人，縱認徐郡禧有將2,000,
    000元交付予吳冠霆，亦難遽論系爭債權業因清償而消滅。
五、本件事證已臻明確，原告聲請調取被告開戶資料、投保資料
    ，並再次鑑定和解書上相關筆跡等（訴字㈡卷第70至72頁）
    ，即與判決結果不生影響，自無再予審究之必要，併此敘明
    。　　　　
六、綜上所述，原告依系爭債權之法律關係，請求確認被告對原
    告如本院109年度司執字第124799號債權憑證即附件所示之
    債權不存在，為無理由，應予駁回。　　
七、訴訟費用負擔之依據：民事訴訟法第78條。
中　　華　　民　　國　　111 　年　　11　　月　　11　　日
                  民事第五庭法  官 王耀霆
以上正本係照原本作成。
如對本判決上訴，須於判決送達後20日內向本院提出上訴狀。如
委任律師提起上訴者，應一併繳納上訴審裁判費。
中　　華　　民　　國　　111 　年　　11　　月　　11　　日
                            書記官  陳莉庭
附件 2,237,355元，及其中㈠1,275,155元自104年8月19日起至清償日止，按週年利率百分之五計算之利息，暨其餘㈡962,200元自105年10月26日起至清償日止，按週年利率百分之五計算之利息。